【裁判字號】    97,台上,6529
【裁判日期】    971218
【裁判案由】    偽造有價證券
【裁判全文】
最高法院刑事判決            九十七年度台上字第六五二九號
上  訴  人  甲○○（原名黃玉蓮）
選任辯護人    李保祿律師
              鄭錦堂律師
上列上訴人因偽造有價證券案件，不服台灣高等法院中華民國九
十七年八月十九日第二審判決（九十五年度上訴字第二六一二號
，起訴案號：台灣板橋地方法院檢察署九十一年度偵字第二０一
０號），提起上訴，本院判決如下：
    主  文
原判決撤銷，發回台灣高等法院。
    理  由
本件原判決撤銷第一審判決，改判論處上訴人甲○○（原名黃玉
蓮）意圖供行使之用，而偽造有價證券罪刑（處有期徒刑肆年。
扣案偽造之昕穎企業股份有限公司股票壹佰玖拾張即拾玖萬股均
沒收），固非無見。
惟按證據雖已調查而其內容尚未明瞭者，即與未經調查無異，如
遽行判決，仍屬應於審判期日調查之證據未予調查，自非適法。
又依法應記載於判決理由內之事項不予記載，或記載不完備者為
當然違背法令，又有罪之判決書，對於被告有利之證據不採納者
，應說明其理由，為刑事訴訟法第三百十條第二款所明定，故有
罪判決書對於被告有利之證據，如不加以採納，必須說明其不予
採納之理由，始為適法。本件上訴意旨以上訴人於原審即一再主
張略以：依第一審勘驗扣案偽造之昕穎企業股份有限公司（下稱
昕穎公司）一九０張股票之結果（見第一審卷二第三頁），及法
務部調查局先後兩次對該扣案一九０張股票之鑑定（見第一審卷
二第三三頁），可知：扣案偽造之股票正面，係以真正股票為原
稿直接以碳粉成像複製而成，而背面也是以碳粉成像製作。故需
持有真正股票原本，才得以製作扣案之彩色股票。其上「出讓人
陳丁瑞、陳儷文」「受讓人張慶華、趙啟政、趙書伶」「昕穎公
司登記證章」印文與真正股票反面之印文為同一顆，但印文所蓋
位置不符，故扣案股票背面並非以真正股票背面為原稿以碳粉成
像而成，而是取得「出讓人陳丁瑞、陳儷文」「受讓人張慶華、
趙啟政、趙書伶」「昕穎公司登記證章」蓋用於另一九０張股票
背面，再以碳粉成像方式複製而成，再將正面與背面合製為一張
。故本件扣案昕穎公司一九０張股票之製作，顯然以持有真正股
票，且持有陳丁瑞、張慶華、趙啟政、趙書伶等人之股東印章及
昕穎公司登記證章為前提。而依告訴人張慶華於第一審（見第一
審卷一第十七頁）、證人陳和紳於原審民國九十七年四月一日之
證言可知，本件扣案股票偽造斯時，陳丁瑞、陳儷文、張慶華、
趙啟政、趙書伶等人之印章及昕穎公司登記證章均在凱悅國際投
顧有限公司（下稱凱悅公司）持有，陳丁瑞、陳儷文不認識上訴
人，其等股東印章及昕穎公司章並無交付給上訴人之可能，上訴
人自無從製作股票之背面。足見上訴人於警詢自白，其因股票抵
押在昕穎公司，嗣因張慶華催促伊交付股票，伊無股票，心急之
下才影印假股票交付給她云云。因上訴人並無持有真正股票原本
及相關印章之事實，上開上訴人警詢時不利於己之自白顯不合客
觀事實，原判決採為論罪之證據，違背證據法則。且上開有利於
上訴人之證據，原判決不採並未說明理由，亦有理由不備之違法
等語。經查並非全然無據，上開對上訴人有利之證據，因關係上
訴人有無偽造系爭股票行為之判斷，原審或未加調查、審認，或
未說明其不予採納之理由，依首開說明，自非適法。上訴意旨指
摘原判決不當，尚非無理由，應認有撤銷發回更審之原因。又原
判決不另為無罪之諭知部分（原判決理由貳之四），基於審判不
可分之原則，亦一併發回，合予指明。
據上論結，應依刑事訴訟法第三百九十七條、第四百零一條，判
決如主文。
中    華    民    國  九十七  年   十二   月   十八   日
                      最高法院刑事第二庭
                          審判長法官  莊  登  照
                                法官  黃  一  鑫
                                法官  許  錦  印
                                法官  劉  介  民
                                法官  蔡  國  在
      本件正本證明與原本無異
                                      書  記  官
中    華    民    國  九十七  年   十二   月  二十二  日
                                                      Ｅ


司法院資訊處製作；財團法人民間司法改革基金會備份。
